臺灣澎湖地方法院刑事附帶民事判決　　94年度附民字第11號
原　　　告　甲○○
被　　　告　乙○○
訴訟代理人　馬陳棠律師
上列被告因94年度簡上字第10號妨害名譽案件，經原告提起附帶
民事訴訟，本院判決如下：
    主      文
被告應給付原告新台幣壹萬元，及自民國九十四年八月六日起至
清償日止，按週年利率百分之五計算之利息。
原告其餘之訴駁回。
原告假執行之聲請駁回。
    事實及理由
甲、兩造之主張：
一、原告起訴主張：被告為協調其女陳慧紋及其女婿方嘉鴻之婚
    姻糾紛，於民國93年12月9日下午7時40分許，至澎湖縣湖西
    鄉鼎灣村24-1號原告住處，與地方人士、雙方親屬等十餘人
    商談對策。詎被告竟在特定多數人在場、得以共見共聞之狀
    態下，公然以「我笑你無卵佛告我」等穢語侮辱原告。原告
    為空軍馬公基地勤務隊上尉監察官，極為重視榮譽，因此精
    神上受有巨大痛苦，為此請求被告賠償原告所受之損害，且
    應回復原告之名譽。並聲明：（一）被告應給付原告新臺幣
    （下同）15萬元，及自起訴狀繕本送達被告翌日起至清償日
    止，按週年利率5％計算之利息。（二）被告應將起訴狀所
    附「道歉啟事」及本判決當事人欄、主文欄，以四分之一版
    之篇幅，刊登於澎湖時報、澎湖日報頭版各一天。（三）原
    告願供擔保，請准宣告假執行。
二、被告則以：被告係因護女心切，一時衝動才說出不當言詞，
    原告要求慰撫金金額過高，且無登報道歉之必要。又原告當
    時也有罵被告，方使雙方衝突升高，原告就此結果亦有過失
    ，請斟酌民法第217條規定，減輕被告賠償之責任。並聲明
    ：（一）請求駁回原告之訴。（二）如受不利益判決，願供
    擔保，請准免為假執行。
乙、得心證之理由
一、按附帶民事訴訟之判決，應以刑事訴訟判決所認定之事實為
    據，刑事訴訟法第五百條前段定有明文。查本件被告於93年
    12月9日下午，在澎湖縣湖西鄉鼎灣村24-1號，公然以「我
    笑你無卵佛告我」等穢語侮辱原告之犯罪事實，已據本院
    94年度簡上字第10號刑事判決認定屬實，有該案卷證資料可
    稽。是本件民事求償部分，自應以此為判斷之基礎。
二、又按因故意或過失，不法侵害他人權利者，負損害賠償責任
    ；不法侵害他人之身體、健康、名譽、自由、信用隱私、貞
    操，或不法侵害其他人格法益而情節重大者，被害人雖非財
    產上之損害，得請求賠償相當之金額；其名譽被侵害者，並
    得請求回復名譽之適當處分，民法第184條第1項前段、第19
    5條第1項分別定有明文。經查：
（一）根據前述刑事判決所認定之事實，原告訴請被告賠償精神
      慰撫金，並非無據。本院審酌原告在自己住處，於十餘人
      在場之狀況下，遭受被告兩次以粗俗之俚語侮辱，名譽遭
      受損害，造成精神上痛苦之程度，原告現年約29歲，擔任
      軍職，被告現年約55歲，從事水電修理工作等情，認被告
      應賠償原告之慰撫金為1萬元。原告逾此部分之慰撫金請
      求，則屬無據，應予駁回。
（二）原告請求被告登報道歉部分，本院斟酌被告侮辱原告時，
      在場之人或為兩造家屬，或為應邀排解糾紛之地方人士，
      與兩造均有一定程度往來，被告經法院判刑後，當時在場
      之人大多可以知悉，且本件刑事判決主文亦將由法院張貼
      公告，已足以回復原告名譽等情，認原告此部分請求，並
      非適當，應予駁回。
（三）至於被告請求過失相抵云云，查民法第217條之規定，係
      規範被害人之行為與賠償義務人之過失行為，為損害之共
      同行為之情形，如賠償義務人之行為係出於故意者，即無
      與有過失可言（最高法院59年度台上字第572號判決意旨
      參照），而本件被告公然侮辱原告之行為，並非出於過失
      ，是以被告認本件有過失相抵之適用，係屬誤會，附此說
      明。
三、綜上所述，原告依據侵權行為損害賠償之法律關係，請求被
    被告給付1萬元及自本訴狀繕本送達翌日即94年8月6日起，
    至清償日止，按週年利率5％計算之利息，核無不合，應予
    准許。逾此部分之請求即無理由，應予駁回。
四、原告陳明願供擔保請准宣告假執行，但本件係附帶於二審刑
    事之判決，且上訴所得受之利益未逾150萬，不得再上訴第
    三審，判決後即告確定，具有執行力，毋待假執行之宣告以
    實現其效果，故本院並無就原告勝訴部分准予假執行之必要
    。而敗訴部分假執行之聲請，本因訴之駁回失所依附。是以
    ，原告假執行之聲請，均應駁回。
丙、結論：本件原告之訴，為一部有理由，一部無理由，依刑事
    訴訟第502條第1項、第2項，判決如主文。
中　　華　　民　　國　　94　　年　　10　　月　　19　　日
                  刑事庭   審判長法  官 管安露
                                 法  官 陳介安
                                 法  官 李宛玲
以上正本係照原本作成。
本判決不得上訴。
中　　華　　民　　國　　94　　年　　10　　月　　20　　日
                                 書記官 莊茹茵
